臺灣高等法院民事判決
110年度重勞上字第20號
上  訴  人  姜榮昇  
被  上訴人  聯安保全股份有限公司

法定代理人  李偉鳴  
訴訟代理人  楊明德  
上列當事人間請求確認僱傭關係等事件，上訴人對於中華民國11
0年4月21日臺灣新北地方法院110年度重勞訴字第10號第一審判
決提起上訴，本院於110年10月12日言詞辯論終結，判決如下：
    主      文
上訴駁回。
第二審訴訟費用由上訴人負擔。
    事實及理由
一、上訴人主張：伊於民國109年3月6日經被上訴人錄用為夜班
    機動警衛之保全員，被上訴人交付新進人員應準備之資料清
    單，伊則辦理警察刑事紀錄證明、體檢、照相及填寫連帶保
    證書事宜，兩造間僱傭關係已成立。詎伊於109年3月10日遭
    被上訴人無預警解僱，被上訴人終止勞動契約不合法，兩造
    間僱傭關係仍存在，且伊遭被上訴人無預警解僱，致名譽權
    受損。爰起訴請求確認兩造間僱傭關係存在，並依勞動基準
    法（下稱勞基法）第22條規定請求被上訴人應自109年3月10
    日起按月給付伊新台幣（下同）2萬3,000元本息，另依民法
    第184條第2項、第195條第1項規定，請求被上訴人賠償伊精
    神慰撫金1,000萬元等語。並聲明：㈠確認兩造間之僱傭關係
    存在。㈡被上訴人應給付上訴人1,000萬元，及自起訴狀繕本
    送達之翌日起至清償日止，按年息5%計算之利息。㈢被上訴
    人應自109年3月10日起至上訴人回復上班之日止，按月於每
    月10日給付上訴人2萬3,000元，及自各該應給付之日翌日起
    至清償日止，按年息5%計算之利息。
二、被上訴人則以：伊公司面試分為二階段，第一階段至伊公司
    面談，向應徵者說明薪資待遇、工作時間、工作要求，確認
    應徵者是否符合業主設定之資格條件（如身體狀況、工作經
    驗等），再將應徵者基本資料、證件影本送交業主，由業主
    進行第二階段面試，兩階段面試均通過後，始進行內部職前
    教育訓練、測驗及核發保全護照，安排上班日期、發給保全
    制服、辦理勞工保險及送交勞動契約書與主管機關核備等事
    宜。上訴人應徵保全員職缺，於第二階段業主複試後告知不
    錄取，伊即於109年3月10日電話通知上訴人未獲錄用，兩造
    間未成立僱傭關係，自無上訴人所主張解僱情事，亦無上訴
    人所主張因遭解僱致名譽權受侵害事實，上訴人請求確認兩
    造間之僱傭關係存在、應按月給付薪資2萬3,000元及賠償精
    神慰撫金1,000萬元本息，均屬無據等語，資為抗辯。
三、原審為上訴人全部敗訴之判決，上訴人聲明不服，提起上訴
    。上訴聲明：㈠原判決廢棄。㈡確認兩造間之僱傭關係存在。
    ㈢被上訴人應給付上訴人1,000萬元，及自起訴狀繕本送達翌
    日起至清償日止，按年息5%計算之利息。㈣被上訴人應自109
    年3月10日起至上訴人回復上班之日止，按月於每月10日給
    付上訴人2萬3,000元，及自各該應給付之日翌日起至清償日
    止，按年息5%計算之利息（上訴人於第二審程序追加請求精
    神慰撫金2,000萬元本息部分，本院另以裁定駁回，不予贅
    述）。被上訴人答辯聲明：上訴駁回。
四、上訴人主張自109年3月6日起受僱於被上訴人，被上訴人於
    同年月10日終止勞動契約不合法，兩造間僱傭關係應繼續存
    在，且被上訴人終止勞動契約侵害其名譽權，爰請求確認兩
    造間之僱傭關係存在，並依勞基法第22條規定，請求被上訴
    人按月給付2萬3,000元本息，另依民法第184條第2項、第19
    5條第1項規定，請求被上訴人賠償精神慰撫金1,000萬元本
    息等語，為被上訴人所否認，並以前詞置辯。本件爭點為：
    ㈠兩造間有無成立僱傭契約關係？該僱傭契約關係是否仍存
    在？㈡上訴人請求被上訴人自109年3月10日起至上訴人回復
    上班之日止，應按月給付薪資2萬3,000元本息，有無理由？
    ㈢上訴人主張被上訴人違法解僱，致其名譽權遭受侵害，依
    民法第184條第2項、第195條第1項規定，請求被上訴人賠償
    精神慰撫金1,000萬元，是否有據？茲分述如下：
　㈠兩造間有無成立僱傭契約關係？該僱傭契約關係是否仍存在
    ？
　⑴按稱僱傭者，謂當事人約定，一方於一定或不定之期限內為
    他方服勞務，他方給付報酬之契約。民法第482條定有明文
    。次按當事人互相表示意思一致者，無論其為明示或默示，
    契約即為成立。當事人對於必要之點，意思一致，而對於非
    必要之點，未經表示意思者，推定其契約為成立，關於該非
    必要之點，當事人意思不一致時，法院應依其事件之性質定
    之。民法第153條亦有明文。準此，僱傭契約關係之成立，
    須當事人就僱傭契約必要之點即勞務提供之內容及給付報酬
    之數額互相表示意思一致。又按當事人主張有利於己之事實
    者，就其事實有舉證之責任。民事訴訟法第277條前段亦有
    規定。上訴人主張其於109年3月6日經被上訴人錄用，兩造
    已成立僱傭關係之情，既為被上訴人所否認，自應由上訴人
    就此有利於上訴人之事實，負舉證責任。
　⑵上訴人主張兩造間僱傭契約關係已成立，係以其業於109年3
    月6日經被上訴人錄用為夜班機動警衛之保全員云云。然被
    上訴人已抗辯其公司保全員之面試分為二階段，第一階段至
    伊公司面談，確認應徵者是否符合業主設定之資格條件（如
    身體狀況、工作經驗等），再由業主進行第二階段面試，兩
    階段面試均通過後，始安排上班事宜，上訴人係應徵案場為
    私立大同大學德惠宿舍之保全員職缺，第二階段業主複試後
    告知不錄取，其已於109年3月10日以電話通知上訴人未獲錄
    用等語，此核與上訴人所陳述：伊於109年3月10日前有去應
    徵，被上訴人於第一階段就交付伊新進人員準備項目清單及
    連帶保證人表單，伊有去第二階段面試，但第2天就打電話
    通知伊這個案場不適合，但私立大同大學之案場不適合伊，
    不代表伊不適合其他地方等語（見本院卷第55至57頁）大致
    相符。上訴人既自陳參加業主為私立大同大學之第二階段面
    試，且被上訴人曾於面試後通知不適合之情，由此可見，被
    上訴人所辯其公司保全員面試分二階段，上訴人係應徵案場
    為私立大同大學德惠宿舍之保全員職缺，因第二階段面試經
    業主複試未通過，被上訴人隨即通知上訴人未獲錄用之情，
    應屬真實，否則上訴人何以參加第二階段面試，並於面試後
    經被上訴人通知上訴人「不適合」。故被上訴人抗辯未錄取
    上訴人擔任其公司保全員事實，應可確認。
　⑶上訴人雖以其已交付新進人員準備項目清單及連帶保證人表
    單與被上訴人，被上訴人已錄用其為保全員，私立大同大學
    案場縱不適合，不代表其不適合其他地方云云。然被上訴人
    已抗辯該清單及表單資料為錄取後要提供之資料，因項目眾
    多，先請上訴人準備，並非表示已錄取等語，並否認上訴人
    已交付新進人員準備項目清單及連帶保證人表單事實，上訴
    人就已交付新進人員準備項目清單及連帶保證人表單與被上
    訴人事實並未舉證以實其說，自無從認定上訴人主張已交付
    上開資料事實為真實，且上訴人所應徵職缺既為案場為私立
    大同大學德惠宿舍之保全員，未通過面試，經被上訴人通知
    未獲錄用，縱上訴人自認適合任職其他案場保全員，無礙上
    訴人未經錄用事實認定。另上訴人未曾向被上訴人提供勞務
    ，被上訴人亦未曾給付勞務報酬與上訴人之情，則經兩造陳
    述在卷（見本院卷第55、56頁）。此外，上訴人亦無以被上
    訴人為投保單位之投保勞工保險紀錄，亦據上訴人陳述在卷
    （見本院卷第57頁）。是上訴人主張已經被上訴人錄用為保
    全員之情，舉證不足，自無足採。
  ⑷據上論述，上訴人應徵被上訴人之保全員職缺，既經被上訴
    人通知未獲錄用，且兩造間無提供勞務、給付勞務報酬事實
    存在，可見兩造未曾就僱傭契約必要之點即勞務提供之內容
    及給付報酬之數額為表示意思一致，則上訴人主張兩造間已
    成立僱傭契約關係，自未可採。而兩造間既無僱傭契約關係
    成立之情，自無上訴人所主張被上訴人違法終止僱傭契約契
    約事實，故上訴人主張兩造間僱傭契約關係仍存在，自屬無
    據。
  ㈡上訴人依僱傭契約關係，請求被上訴人自109年3月10日起至
    上訴人回復上班之日止，應按月給付薪資2萬3,000元本息，
    有無理由？　　
　　兩造間既無僱傭契約關係存在，已如前述，則上訴人依僱傭
    契約關係，請求被上訴人應自109年3月10日起至上訴人回復
    上班之日止，應按月給付薪資2萬3,000元本息，自屬無據，
    不應准許。
　㈢上訴人主張被上訴人違法解僱，致其名譽權遭受侵害，依民
    法第184條第2項、第195條第1項規定，請求被上訴人賠償精
    神慰撫金1,000萬元，是否有據？　
　　按違反保護他人之法律，致生損害於他人者，負賠償責任。
    不法侵害他人之身體、健康、名譽、自由、信用、隱私、貞
    操，或不法侵害其他人格法益而情節重大者，被害人雖非財
    產上之損害，亦得請求賠償相當之金額，民法第184條第2項
    前段、第195條第1項前段分別定有明文。主張行為人有侵權
    行為而提起請求損害賠償之訴，須先就其主張行為人有何違
    反保護他人為目的之法律存在之事實，負舉證之責任，如不
    能證明，即不發生侵權行為之問題，自無損害賠償請求權之
    可言。查兩造間未曾成立僱傭契約關係，被上訴人無上訴人
    所主張違法終止僱傭契約關係行為，既經本院認定於前，則
    上訴人主張遭被上訴人違法解僱，其名譽權遭侵害，依民法
    第184條第2項、第195條第1項規定，請求被上訴人賠償慰撫
    金1,000萬元，難認有據。
五、綜上所述，上訴人訴請確認兩造之僱傭關係存在，並依兩造
    間僱傭契約請求被上訴人自109年3月10日起至上訴人回復上
    班之日止，應按月給付薪資2萬3,000元本息，及依民法第18
    4條第2項、第195條第1項規定，請求被上訴人給付精神慰撫
    金1,000萬元本息，均無理由，不應准許。原審為上訴人敗
    訴之判決，並無不合。上訴論旨指摘原判決不當，求予廢棄
    改判，為無理由，應駁回其上訴。
六、本件事證已臻明確，兩造其餘之攻擊或防禦方法及所用之證
    據，經本院斟酌後，認為均不足以影響本判決之結果，爰不
    逐一論列，附此敘明。
七、據上論結，本件上訴為無理由，依民事訴訟法第449條第1項
    、第78條，判決如主文。    
中　　華　　民　　國　　110 　年　　10　　月　　26　　日
                  勞動法庭
                      審判長法  官  陳慧萍
                            法  官  戴嘉慧
                            法  官  陳杰正
正本係照原本作成。
如不服本判決，應於收受送達後20日內向本院提出上訴書狀，其
未表明上訴理由者，應於提出上訴後20日內向本院補提理由書狀
（均須按他造當事人之人數附繕本）上訴時應提出委任律師或具
有律師資格之人之委任狀；委任有律師資格者，另應附具律師資
格證書及釋明委任人與受任人有民事訴訟法第466 條之1第1項但
書或第2項所定關係之釋明文書影本。如委任律師提起上訴者，
應一併繳納上訴審裁判費。
中　　華　　民　　國　　110 　年　　10　　月　　26　　日
　　　　　　　　　　　　　　書記官  林雅瑩